【裁判字號】    92,婚,199
【裁判日期】    920605
【裁判案由】    離婚
【裁判全文】
臺灣台中地方法院民事判決  九十二年度婚字第一九九號
    原      告  乙○○
    被      告  甲○○
右當事人間請求離婚事件，本院判決如左：
    主    文
准原告與被告離婚。
訴訟費用由被告負擔。
    事    實
甲、原告方面：
  一、聲明：如主文所示。
  二、陳述：兩造於民國八十一年四月六日結婚，並育有子女朱婉綺、朱津國、朱志
            偉三人，詎婚後被告即顯露其本性，對工作毫無定性，每每不及三個月
            、六個月，即辭去工作，毫無穩定收入，後因長期失業在家，心性變得
            暴躁易怒，養成酗酒習性，酒後則屢屢藉口對原告和子女實施精神及身
            體上之侮辱、暴力，原告為婚姻和諧與子女著想，均一再隱忍，期望被
            告悔改，詎九十一年五月二十八日晚上二十時四十分許，被告復在台中
            縣外埔鄉○○村○○路二四０號住處，酒後毆打原告，致原告受有下唇
            撕裂傷，並以三字經辱罵原告，經原告向鈞院聲請核發民事保護令，鈞
            院核發九十一年度暫家護字第二０八號民事暫時保護令、九十一年度家
            護字第七九六號通常保護令，命被告不得對原告實施身體及精神上不法
            侵害之行為在案，業於同年八月三日送達被告收受，被告竟無視該保護
            令之存在，復於同年八月七日晚上十一時許，酒後在上址住處持已摔破
            之煙灰缸玻璃碎片割傷原告左小腿，又於八月三十一日下午三時五十分
            ，酒後徒手毆打原告，致原告受有頭部挫傷、右手擦傷等傷害，被告上
            開違反保護令罪，已由鈞院刑事庭判決有罪在案，由於被告屢對原告實
            施精神上及身體上之侮辱、暴力，屢勸不聽，其種種暴力行徑已令原告
            之精神痛苦不已，自屬不堪同居之虐待，原告爰依民法第一千零五十二
            條第一項第三款自得請求判決離婚。再者，被告連續違反保護令罪，目
            無法紀，被告全無悔過之意，若長此以往，將誤原告終生，顯有難以繼
            續維持婚姻之重大事由，且可歸責於被告，併依民法第一千零五十二條
            第二項請求判決離婚。
  三、證據：提出戶籍謄本一件、台中縣警察局大甲分局保護令執行紀錄表影本一件
            、本院九十一年度易字第二四八九號刑事判決書影本一件，並聲請訊問
            證人朱婉綺、朱津國。
乙、被告未於言詞辯論期日到場，亦未提出書狀作何聲明或陳述。
丙、本院依職權調閱本院九十一年度易字第二四八九號違反保護令罪刑事卷宗、本院
    九十一年度家護字第七九六號通常保護令民事卷宗。
    理    由
一、被告經合法通知，未於言詞辯論期日到場，核無民事訴訟法第三百八十六條各款
    所列情形，爰依原告之聲請，由其一造辯論而為判決。
二、查原告主張兩造於八十一年四月六日結婚，婚姻關係現仍存續中，並育有子女朱
    婉綺、朱津國、朱志偉三人，業據原告提出戶籍謄本一件為證，堪信為真實。
三、原告復主張被告於婚後多次對原告施暴，全無悔過之意，復於九十一年五月二十
    八日晚上二十時四十分許，酒後在住處毆打原告，致原告受有下唇撕裂傷，並以
    三字經辱罵原告，經本院核發民事暫時保護令、通常保護令後，被告仍於同年八
    月七日晚上十一時許，酒後在住處持已摔破之煙灰缸玻璃碎片割傷原告左小腿，
    八月三十一日下午三時五十分，酒後徒手毆打原告，致原告受有頭部挫傷、右手
    擦傷等傷害，被告違反保護令罪，已判決有罪確定在案等事實，業據其提出台中
    縣警察局大甲分局保護令執行紀錄表影本、本院九十一年度易字第二四八九號刑
    事判決書影本各一件為證，並經本院依職權調閱本院九十一年度易字第二四八九
    號違反保護令罪刑事卷宗、本院九十一年度家護字第七九六號通常保護令民事卷
    宗，查明屬實，而證人即兩造所生長女朱婉綺到庭證稱：「爸爸屢次喝酒後，會
    喧鬧整夜，並多次不定時（約每月五．六次）要我們罰跪在地上到天亮。整夜不
    敢睡。爸爸多次毆打媽媽，我見過二十幾次，原因係爸爸喝酒，心情不好。」等
    語，兩造所生長子朱津國亦到庭證稱：「爸爸喝酒後，會打我，會將我抓起來摔
    向牆壁。爸爸喝酒後，會打我們三人。」等語，兩造對證人朱婉綺、朱津國均有
    養育之恩，衡情證人證詞應不致偏頗，堪予採信，而被告經本院合法通知，均未
    到庭爭執，原告主張上開其遭被告酒後毆打傷害之事實，自堪信為真實。
四、按夫妻一方受他方不堪同居之虐待者，得向法院請求離婚，民法第一千零五十二
    條第一項第三款定有明文，而所謂不堪同居之虐待，係指予以身體上或精神上不
    可忍受之痛苦，致不堪繼續同居者而言（最高法院三十年度上字第六七八號、三
    十四年度上字第三九六八號判例參照）。又維護人格尊嚴與確保人身安全，為我
    國憲法保障人民自由權利之基本理念。增進夫妻情感之和諧，防止家庭暴力之發
    生，以保護婚姻制度，亦為社會大眾所期待。婚姻係以夫妻之共同生活為目的，
    配偶應互相協力保持其共同生活之圓滿、安全及幸福，因而夫妻應互相尊重以增
    進情感之和諧，防止家庭暴力之發生，此為維繫婚姻所必要。故夫妻一方之行為
    ，凡有礙於他方配偶之人格尊嚴與人身安全（含肉體與精神上之痛苦），致夫妻
    無法繼續共同生活者，均應認符合民法第一千零五十二條第一項第三款規定「受
    他方不堪同居之虐待」（最高法院八十五年度台上字第五五一號判決參照）。是
    於具體事件，須衡量夫妻之一方受他方虐待所受侵害之嚴重性，是否已危及婚姻
    關係之維繫以為斷，受他方虐待已逾越夫妻通常所能忍受之程度而有侵害人格尊
    嚴與人身安全者，即屬受不堪同居之虐待（司法院大法官會議釋字第三七二號解
    釋意旨參照）。經查本件被告婚後多次毆打原告，並致原告受有傷害，縱經本院
    核發保護令之後，被告竟仍未停止施暴，復連續二次毆打原告，均造成原告受傷
    ，已如前述，由被告經常於酒後無故毆打原告，使同居之原告在精神上陷於戒慎
    之中，且原告傷害之部位及傷勢，似非因單純家庭細故爭吵所能造成，且其傷非
    輕，顯已侵害原告之人格尊嚴及人身安全，又被告動輒以暴力方式處理兩造生活
    上之爭執及發洩其不滿之情緒，已造成原告身體上及精神上不可忍受之痛苦，並
    危及婚姻關係之維繫，依前揭說明，足認被告之行為，已使原告達受不堪同居虐
    待之程度，堪予認定。從而，原告依據民法第一千零五十二條第一項第三款規定
    ，訴請判決離婚，洵屬正當，應予淮許。又離婚之訴為形成之訴，訴訟標的依通
    說為形成權即離婚事由之存否，於同一當事人主張多項離婚原因時，如法院認其
    中一項為有理由，對於當事人之其他主張即無須審酌。本件原主張離婚之原因雖
    有民法第一千零五十二條第一項第三款不堪同居虐待及同條第二項其他重大事由
    ，惟本院既已依民法第一千零五十二條第一項第三款規定准予兩造離婚，則對於
    原告之其他主張，自無審究之必要，附此敘明。
五、據上論結，本件原告之訴為有理由，並依民事訴訟法第三百八十五條第一項前段
    、第七十八條，判決如主文。
中      華      民      國    九十二    年      六     月      五      日
                              臺灣臺中地方法院家事法庭
~B法      官  楊國精
右為正本係照原本作成。
如對本判決上訴，須於判決送達後二十日內，向本院提出上訴狀，同時表明上訴理由
（須附繕本）。
中      華      民      國    九十二    年      六      月      五      日
~B法院書記官  高勳楠


司法院資訊處製作；財團法人民間司法改革基金會備份。
